臺灣桃園地方法院民事判決　　　　　　　 95年度親字第205號
原　　　告　乙○○○○○○
特別代理人　丙○○
　　　　　　　　　　　樓
訴訟代理人　洪榮彬律師
　　　　　　吳尚昆律師
被　　　告　甲○○
上列當事人間請求確認親子關係不存在事件，於中華民國96年1
月22日言詞辯論終結，本院判決如下：
    主  文
確認原告與被告間之親子關係不存在。
訴訟費用由原告負擔。
    事  實  及  理  由
一、原告起訴主張：原告之生母王嘉惠（已於92年8 月16日死亡
    ）與被告於民國87年7 月15日結婚，而王嘉惠於89年9 月28
    日產下原告（男，身分證統一編號：Ｚ000000000號），依法
    即推定為被告之婚生子。惟原告與被告間實無親子之血緣關
    係，爰依民事訴訟法第247 條規定及司法院大法官釋字第58
    7 號解釋之意旨，提起本件訴訟，並聲明求為判決確認兩造
    間之親子關係不存在。
二、被告則以：同意原告之訴，對於原告非伊親生子女沒有意見
    等語。
三、經查：
(一)、原告主張其生母王嘉惠於87年7 月15日與被告結婚，其於王
    嘉惠與被告婚姻關係存續中之89年9 月28日出生，依法推定
    為被告之婚生子等事實，業據其提出戶籍謄本、出生證明書
    、出生腳印卡及血型檢驗單影本為證，自堪信實。
(二)、另原告主張其係王嘉惠與訴外人李孝勇所生，而非王嘉惠與
    被告所生等情，並提出由原告與李孝勇自行前往財團法人長
    庚紀念醫院（林口）分院所進行親子鑑定報告1 份，而該鑑
    定報告係利用遺傳標記檢驗結果：「1.不能排除李孝勇與李
    亞南（孫家倫）的親子關係。2.累積親子關係係數 (CPI )
    為3,118.30。就是說『李孝勇是李亞南（孫家倫）的親生父
    親』這一個可能性與『任何中國男人偶然具有是李亞南（孫
    家倫）的親生父親所必須具備的基因半型』這一個可能性相
    比，大約為：3,118.30倍。3.親子關係概率為99.9679%。也
    就是說李孝勇與李亞南（孫家倫）之父子關係確定率為99.9
    679%；因此『李孝勇是李亞南（孫家倫）的親生父親』這一
    個假設由此次測試已可以證實」等情，足認原告主張其非生
    母自被告受胎所生之事實，堪予採信。
四、按確認法律關係之訴，非原告有即受確認判決之法律上利益
    者，不得提起之；確認證書真偽或為法律關係基礙事實存否
    之訴，亦同。前項確認法律關係基礎事實之存否之訴，以原
    告不能提起他訴訟者為限，民事訴訟法第247 條第1 、2 項
    分別定有明文。查實務上對於親子間之身分關係能否據以提
    起確認之訴，頗有爭議，並為保持身分關係之安定性而多採
    保留之態度，然現今社會醫學科技發達，父母子女之血緣關
    係，均可經由醫學科技之鑑定，確定其親子血緣關係，而民
    事訴訟法第247 條於修正時，已擴大其適用之範圍，即法律
    關係基礎事實存否亦得提起確認之訴，則就現今醫學科技足
    以鑑定親子間之血緣關係、身分關係確定之重要性及上開民
    事訴訟法第247 條擴大確認之訴適用範圍之立法意旨以觀，
    應有准許確認親子關係存否之訴之必要，以解決任何不明之
    親子關係，除杜爭執外，亦維持家庭間之信賴與和諧。本件
    原告提起確認親子關係存否之訴，此血緣、身份關係之存否
    乃親子關係之重要基礎事實，因原告否認其受婚生之推定，
    且有事實足認其非被告之婚生子女，為使原告之身分與私法
    上之親權地位得以明確不再受到不安之危險，應認原告有即
    受確認判決之法律上利益。再者，司法院大法官會議釋字第
    587 號解釋亦認為：子女獲知其血統來源，確定其真實父子
    身分關係，攸關子女之人格權，應受憲法保障。民法第1063
    條規定：「妻之受胎，係在婚姻關係存續中者，推定其所生
    子女為婚生子女。前項推定，如夫妻之一方能證明妻非自夫
    受胎者，得提起否認之訴。但應於知悉子女出生之日起，一
    年內為之。」係為兼顧身分安定及子女利益而設，惟其得提
    起否認之訴者僅限於夫妻之一方，子女本身則無獨立提起否
    認之訴之資格，且未顧及子女得獨立提起該否認之訴時應有
    之合理期間及起算日，是上開規定使子女之訴訟權受到不當
    限制，而不足以維護其人格權益，在此範圍內與憲法保障人
    格權及訴訟權之意旨不符。最高法院23年上字第3473號及同
    院75年台上字第2071號判例與此意旨不符之部分，應不再援
    用。有關機關並應適時就得提起否認生父之訴之主體、起訴
    除斥期間之長短及其起算日等相關規定檢討改進，以符前開
    憲法意旨等語。顯見為顧全子女之利益計，親子關係，除形
    式上父子女關係外，側重實質上之親子間真實血統關係，顯
    然亦屬符合子女之利益。本件原告受胎期間係在其母王嘉惠
    與被告之婚姻關係存續中，致其依法被推定為被告之婚生子
    女，但此種推定僅屬法律上之一種擬制，非不得以反證推翻
    之。即使原告母親王嘉惠與被告提起否認子女之訴之除斥期
    間已過亦然，而原告確為王嘉惠與訴外人李孝勇所生之子，
    並非與被告所生之子，已如前述，揆上說明，原告自得提起
    本件確認親子關係不存在之訴，以符真實。
五、綜上所述，本件原告主張其生父並非被告之事實，應堪採信
    。從而，原告訴請確認其與被告間親子關係不存在，於法要
    無不合，應予准許。另按敗訴人之行為，按當時之訴訟程度
    為伸張或防衛權利所必要者，因該行為所生之費用，法院得
    酌量情形命勝訴之當事人負擔其全部或一部，民事訴訟法第
    81條第2 款著有明文。又本件確認親子關係不存之訴，原告
    起訴雖於法有據，然本件親子關係既係因婚生推定所造成，
    則被告之應訴實受法律規定而不得不為者，故本院認為本件
    訴訟費用應全部由原告負擔較為公允。
六、據上論結，本件原告之訴為有理由，依民事訴訟法第81條第
    2 款，判決如主文。
中　　華　　民　　國　　96　　年　　2 　　月　　5 　　日
                      家事法庭　法　官  陳筱蓉
以上為正本係照原本作成
如對本判決上訴應於判決送達後20日內向本院提出上訴狀
中　　華　　民　　國　　96　　年　　2 　　月　　5 　　日
                                書記官　陳今巾
